臺灣高等法院高雄分院刑事判決　　　　　　　　　　九十一年度上易字第三二八號
　　上　訴　人
　　即　被　告　甲○○
　　選任辯護人　黃振銘
　　上　訴　人
　　即　被　告　丙○○
右上訴人因違反電信法案件，不服臺灣屏東地方法院九十年度易字第一０三０號中華
民國九十一年一月十一日第一審判決（起訴案號：臺灣屏東地方法院檢察署九十年度
偵字第四一０二號），提起上訴，本院判決如左：
      主  文
原判決撤銷。
甲○○共同連續違反無線電頻率、電功率、發射方式及電臺識別呼號等有關電波監理
業務，由交通部統籌管理，非經核准，不得使用之規定，擅自使用無線電頻率未干擾
無線電波之合法使用，處拘役伍拾玖日，併科罰金新臺幣貳拾萬元，拘役如易科罰金
，罰金如易服勞役，均以銀元參佰元即新臺幣玖佰元折算壹日。扣案如附表一、二、
三所示之物沒收。
丙○○共同連續違反無線電頻率、電功率、發射方式及電臺識別呼號等有關電波監理
業務，由交通部統籌管理，非經核准，不得使用之規定，擅自使用無線電頻率未干擾
無線電波之合法使用，處拘役伍拾日，併科罰金新臺幣拾萬元，拘役如易科罰金，罰
金如易服勞役，均以銀元參佰元即新臺幣玖佰元折算壹日。扣案如附表三所示之物沒
收。
      事  實
一甲○○曾於民國八十八年一月間起，未經核准，在屏東縣潮州鎮○○路二十五號Ｆ
  棟八樓之九內，設置「九龍廣播電臺」，並於同年三月間向莊玉真以每月四千元之
  代價承租屏東縣泰武鄉○○段五十九地號之土地，租期二年，而在該處設置轉播站
  ，擅自使用調頻八十七點五兆赫之無線電頻率，對外廣播節目，於八十九年一月二
  十四日，經屏東縣警察局會同電信警察隊第三中隊及交通部電信總局南區電信監理
  站查獲，並移送臺灣屏東地方法院檢察署檢察官，嗣經該署檢察官以該廣播未干擾
  合法之使用，依修正前電信法第五十八條第二項規定為不起訴處分。詎甲○○又與
  其配偶許靖琄、其弟唐興隆、羅瓊君（均已判決確定），均明知無線電頻率、電功
  率、發射方式及電臺識別呼號等有關電波監理業務，由主管機關交通部統籌管理，
  非經核准，不得使用，竟未經許可，共同基於擅自使用無線電頻率之概括犯意聯絡
  ，自八十九年一月二十五日起，在同前屏東縣潮州鎮○○路二十五號Ｆ棟八樓之九
  ，裝置如附表一所示之器材，設立非法廣播電臺「九龍廣播電台」，製播有「九龍
  九鳳歸宗」、「雅文之聲俱樂部」、「心靈補給站」等節目，另僱用有犯意聯絡之
  郭莉婷、簡秋貴負責抄寫歌詞及對外演唱之工作（以上二人經檢察官職權不起訴處
  分），並在屏東縣泰武鄉舊武潭台電泰武高分一三二左分歧十二號電桿，架設如附
  表二所示之器材，擅自使用調頻八十七點五兆赫之無線電頻率，發送射頻信息，惟
  未干擾無線電波之合法使用。嗣於八十九年四月一日十二時三十分許，為警查獲，
  並先後在如附表一、二器材所裝置地點扣得供經營上開電臺所用之如附表一、二所
  示之物。惟甲○○仍與其母丙○○、蔡欲成未經許可，而基於上開概括犯意聯絡，
  自八十九年四月一日查獲後某日起，以相同之代價向莊玉真承租上開坐落屏東縣泰
  武鄉○○段五十九地號土地，架設附表三所示之器材，繼續使用調頻八十七點五兆
  赫之無線電頻率，播放其製作之「九龍九鳳歸宗」節目，又於九十年一月四日十四
  時三十分許為警查獲，並扣得如附表三所示之器材。嗣於九十年八月間，因與莊玉
  真之租約到期，乃由不知情之劉張阿招出名與莊玉真簽訂租約，繼續承租上開供為
  設置發射站之土地，播放節目，惟未達干擾無線電波之合法使用程度。迄九十一年
  三月七日止，上開非法電台仍擅自對外發射無線電頻率中。
二案經交通部電信總局移送臺灣高雄地方法院檢察署檢察官呈請臺灣高法院高雄分院
  檢察署檢察長核轉台灣屏東地方法院檢察署檢察官偵查起訴及移送併辦。
      理  由
一訊據被告甲○○及丙○○均矢口否認有何違反電信法之犯行，被告甲○○辯稱：伊
  自從八十九年一月間被查獲並獲不起訴處分後即未再經營電台，而係由綽號阿雄之
  蔡欲成受讓經營該電台，及播放伊先前之錄音帶，又因電台基地係以伊之名義承租
  ，故阿雄要求以其母丙○○掛名當台長云云；被告丙○○則辯稱：伊沒有經營電台
  ，只是掛名當台長，每月向阿雄收取三萬元當酬勞云云。
二經查：
(一)證人郭莉婷係雅文少女綜藝團人員，自八十九年一月二十五日起出入於被告甲○○
  經營之九龍廣播電台；證人簡秋貴則自同年三月間起受僱被告甲○○經營之九龍廣
  播電台代唱聽眾點播歌曲，該期間被告甲○○與其配偶許靖琄、其弟唐興隆、羅瓊
  君均分別主持節目，繼續經營電台，嗣於同年四月一日十二時三十分許，為警在屏
  東縣潮州鎮○○路二十五號Ｆ棟八樓之九查獲，同時查扣附表一所示之器材一節，
  業據證人簡秋貴、郭婷莉於偵查中（見八十九年偵字第二一四八號卷第二十七頁至
  第二十八頁、第三十九頁至第四十頁）、證人簡秋貴於本院審理中（見本院卷第八
  十頁）證述明確，且證人郭莉婷負責主持雅文少女綜藝團節目一節，亦為被告甲○
  ○所自承（見原審卷第三十五頁），核與證人即當場查獲之保安警察電信中隊隊員
  何乙豪於偵查中結證所述：查獲時郭婷莉正在抄寫播放歌曲之歌名，簡秋貴則剛打
  掃完畢等語（見上開偵查卷第第二十頁）相符。此外，復有搜索扣押證明筆錄二份
  、附表一、二所示之物扣案，及交通部電信總局南區電信監理站南電報字第０六
  九號非法電台及電波干擾處理報告表一紙附卷（見上開偵查卷第十頁至第十六頁）
  足稽。是以，被告甲○○於八十九年一月二十四日第一次查獲後，迄同年四月一日
  止，仍繼續經營九龍廣播電台，與許靖琄、唐興隆、羅瓊君主持節目，並僱用簡秋
  貴代唱歌曲、郭婷莉主持節目無訛。
(二)九十年一月四日警方所查扣非法廣播電台射頻器材（如附表三所示），係被告丙○
  ○所有，並於八十九年四月架設，而交與「阿雄」蔡欲成使用，每個月向蔡欲成收
  取三萬元一節，業據被告丙○○於偵查中（見臺灣高雄地方法院檢察署九十年度偵
  字第五○四五號卷第十一頁至第十二頁）、被告甲○○於原審審理中自承無訛（見
  原審卷第二十頁）。核與證人蔡欲成所證述：於八十九年一月二十四日被告甲○○
  經營之電台被抄後，伊至其服務處與其談妥接手電台及附表三所示扣押之儀器等事
  宜，並要求被告丙○○出名當台長，伊則按月給被告丙○○三萬元，以支付電台必
  要費用，伊僅重播被告甲○○以前錄製之錄音帶，目前仍有廣播，伊所使用者為屏
  東縣泰武鄉○○段五十九地號土地上之射頻器材，其餘地點之器材均非伊使用等語
  （見本院卷第六十五頁至六十七頁）相符。此外，交通部電信總局南區電信監理站
  於八十九年十二月四日監聽時，所記錄九龍廣播電台之扣應電話（０八）0000
  000，係以被告丙○○之名義所申辦，此亦有電信使用者資料查詢單一紙附卷足
  憑（見警卷第十七頁）。且該站於九十年九月十二日及九十一年三月七日，在屏東
  縣三地門鄉青山村建興分八九左十二右二零二號電桿處監錄上開非法廣播電台，發
  現仍持續播音中，九十年九月十二日之節目名稱為「心靈補給站」，主持人為「薇
  薇」；九十一年三月七日則係由聽眾叩應上線與主持人聊天，或聽眾點歌唱歌一節
  ，有交通部電信總局九十一年三月二十七日電授南字第０九一０五００三九三─０
  號函在卷可稽（見本院卷第三十七頁）。是以，該電台自八十九年四月間起，迄九
  十一年三月七日止，仍繼續播音。又被告甲○○於九十年八月間，因先前向莊玉真
  租借土地供電台發射站使用之租期已屆滿，乃以劉張阿招名義與莊玉真在被告甲○
  ○之潮州住處訂立租約，繼續向莊玉真承租上開屏東縣泰武鄉○○段五十九地號土
  地，做相同用途，亦約定租期二年，每月租金四千元，一次先付半年租金等情，亦
  據證人莊玉真結證綦詳，復有租賃契約書影本一份在卷（見原審卷第四十四頁至第
  四十五頁、第五十一頁至第五十六頁）、及於該處所查扣之附表三所示物品及搜索
  扣押證明筆錄一份在卷（見警卷第二頁）足憑。被告甲○○係向證人莊玉真承租在
  上開土地以架設之射頻器材，供廣播之用，且證人蔡欲成亦到庭證述，始終使用設
  該處之儀器廣播等語，業如前述，顯見被告甲○○應仍有參與電台經營，而由被告
  丙○○擔任台長，證人蔡欲成在該電台實際負責播音，渠三人間於上開期間，均有
  犯意聯絡及行為分擔，是以被告甲○○所辯未經營電台事務云云，與事實不符，應
  係犯後卸責之詞，不足採信。
(四)綜上所述，被告甲○○、丙○○所辯各節顯係避就之詞，均不足採。本件事證已臻
  明確，被告二人犯行洵堪認定。
三按無線電頻率、電功率、發射方式及電臺識別呼號等有關電波監理業務，由交通部
  統籌管理，非經核准，不得使用或變更，電信法第四十八條第一項定有明文。被告
  甲○○、丙○○違反上開規定，惟尚未干擾無線電波之合法使用，有交通部電信總
  局九十一年三月二十七日電授南字第０九一０五００三九三─０號函在卷可考（見
  本院卷第三十八頁）。核被告甲○○、丙○○所為，均係犯電信法第五十八條第三
  項之罪。被告甲○○與許靖琄、唐興隆、羅瓊君、郭莉婷、簡秋貴等人自八十九年
  一月二十五日起迄同年四月一日止；被告甲○○與丙○○、蔡欲成等人自八十九年
  四月間起迄九十一年三月七日止，對上開犯罪之實施，有犯意聯絡及行為分擔，均
  為共同正犯。被告甲○○、丙○○多次擅自使用無線電頻率以主持節目對外播放之
  行為，時間緊接，所犯罪名相同，顯係出於概括之犯意為之，為連續犯，應以一罪
  論，並依法加重其刑。又公訴人雖未就(一)被告甲○○與唐興隆、許靖琄、羅瓊君，
  自八十九年一月二十五日起至同年四月一日間，共同於屏東縣潮州鎮○○路二十五
  號Ｆ棟八樓之九處擅自使用無線電頻率部分；及(二)被告甲○○與丙○○、蔡欲成自
  九十年一月四日被查獲後，仍繼續共同擅自使用無線電頻率部分之事實起訴，惟上
  開二部分與已起訴部分有連續犯之裁判上一罪關係，為起訴效力所及，本院自得併
  予審理，附此敘明。至選任辯護人以：參照司法院釋字第三六四號解釋之意旨，電
  信法上開規定乃侵犯憲法所保障言論自由之基本人權云云，惟按司法院三六四號解
  釋係謂：「以廣播及電視方式表達意見，屬於憲法第十一條所保障言論自由之範圍
  。為保障此項自由，國家應對電波頻率之使用為公平合理之分配，對於人民平等『
  接近使用傳播媒體』之權利，亦應在兼顧傳播媒體編輯自由原則下，予以尊重，並
  均應以法律定之。」由此可知，非謂以廣播及電視方式表達意見均屬言論自由之範
  圍，而不須經主管機關之規劃及管理，即可逕自設置電臺使用。況且無線電頻率，
  乃為有限之公共資源，為確保其充分有效利用，避免電波互相干擾，維護無線電頻
  率秩序及飛航通信安全，依憲法第二十三條之規定，上開電信法第五十八條第三項
  之規定，應無違憲，併此敘明。
四被告犯罪事證既明，原審予以論罪科刑，固非無見，惟查：(一)被告甲○○、丙○○
  、蔡欲成於九十年八月間，因與莊玉真之租約到期，乃由不知情之劉張阿招出名與
  莊玉真簽訂租約，繼續承租上開供為設置發射站之土地，播放節目，自九十年九月
  十三日起迄九十一年三月七日止，上開非法電台仍擅自對外發射無線電頻率中，未
  達干擾無線電波之合法使用程度一節，業如前述，原審未及併予審理九十九十年九
  月十三日起迄九十一年三月七日止之上開行為，尚有未洽。(二)另按依刑法第二條第
  一項但書適用有利於行為人之法律時，除有特別規定，及事關執行如易服勞役、易
  科罰金、易以訓誡、數罪併罰之定執行刑及緩刑等，不應適用舊法者外，既認行為
  時法為有利於行為人，即不容對於其他關係條文，復參用裁判時法，以紊系統，最
  高法院二十九年上字第五二五號判例足資參照。況且被告二人最後行為終了日，已
  於九十年一月十日公布修正、同年月十二日生效之刑法第四十一條有關易科罰金規
  定之後，其得易科罰金之適用範圍，亦無新舊法比較之問題，原判決引用刑法第二
  條第一項前段規定，比較後適用新法，乃有未洽。被告甲○○、丙○○上訴意旨均
  猶執前詞，否認犯罪，指摘原判決認定不當，雖無理由，惟原判決既有上開可議之
  處，自應由本院將原判決撤銷改判。爰審酌被告甲○○、丙○○無不良前科素行、
  主持正當節目之動機；被告甲○○多次被查獲後，仍連續不斷從事非法使用無線電
  頻率之行為，犯後仍飾詞置辯，毫無悔意；而被告唐良秀係掛名台長，惟每月自「
  雄仔」收取利潤達三萬元，犯後亦無悔意等之犯罪後態度等一切情狀，爰各量處如
  主文第二項、第三項所示，並各諭知拘役易科罰金，及罰金易服勞役之折算標準。
  另依電信法第六十條之規定，扣案附表一、二、三所示之物應併予沒收。
五被告丙○○經合法傳喚，無正當理由不到庭，不待其陳述，逕行判決。
據上論斷，應依刑事訴訟法第三百六十九條第一項前段、第三百六十四條、第二百九
十九條第一項前段、第三百七十一條，電信法第五十八條第三項、第六十條，刑法第
十一條前段、第二十八條、第五十六條、第四十一條第一項前段、第四十二條第二項
，罰金罰鍰提高標準條例第二條，現行法規所定貨幣單位折算新臺幣條例第二條，判
決如主文。
本案經檢察官林應華到庭執行職務。
中      華      民      國     九十一     年     八    月     十五     日
                           臺灣高等法院高雄分院刑事第六庭
                                  審判長法官  王憲義
                                        法官  范惠瑩
                                        法官  謝靜雯
右正本證明與原本無異。
不得上訴。
                                  法院書記官  廖素珍
中      華      民      國     九十一     年     八     月     十五     日
附表一：
  ┌──┬────────────────┬───────┬──────┐
  │編號│    物    品    名    稱        │  數 量（台） │   備  註   │
  ├──┼────────────────┼───────┼──────┤
  │ 一 │    處理器dbx2231               │     壹       │            │
  ├──┼────────────────┼───────┼──────┤
  │ 二 │    音頻處理器BBE822A           │     壹       │            │
  ├──┼────────────────┼───────┼──────┤
  │ 三 │    MD加CD SONY MXD-DI205311    │     壹       │            │
  ├──┼────────────────┼───────┼──────┤
  │ 四 │    CD放音器C.E.C CD 691R       │     壹       │            │
  ├──┼────────────────┼───────┼──────┤
  │ 五 │    錄音機Technics RS-TR272     │     壹       │            │
  ├──┼────────────────┼───────┼──────┤
  │ 六 │    混音器 ACAD TD-10000        │     壹       │            │
  ├──┼────────────────┼───────┼──────┤
  │ 七 │    音頻處理器                  │     壹       │            │
  ├──┼────────────────┼───────┼──────┤
  │ 八 │    回音放大器                  │ 壹       │            │
  ├──┼────────────────┼───────┼──────┤
  │ 九 │    混音器                      │     壹       │            │
  ├──┼────────────────┼───────┼──────┤
  │ 十 │    麥克風                      │     壹       │            │
  └──┴────────────────┴───────┴──────┘
附表二：
  ┌──┬────────────────┬───────┬──────┐
  │編號│    物    品     名    稱       │  數 量（台） │   備  註   │
  ├──┼────────────────┼───────┼──────┤
  │ 一 │    音頻處理器                  │     壹       │            │
  ├──┼────────────────┼───────┼──────┤
  │ 二 │    立體音產生器                │     壹       │            │
  ├──┼────────────────┼───────┼──────┤
  │ 三 │    激勵器                      │     壹       │            │
  ├──┼────────────────┼───────┼──────┤
  │ 四 │    濾波器                      │     壹       │            │
  └──┴────────────────┴───────┴──────┘
附表三：
  ┌──┬────────────────┬───────┬──────┐
  │編號│     物    品    名    稱       │  數 量（台） │   備  註   │
  ├──┼────────────────┼───────┼──────┤
  │ 一 │     發射機                     │     壹       │            │
  ├──┼────────────────┼───────┼──────┤
  │ 二 │     ＳＴＬ接收機(型號Ｒ－2000) │     壹       │            │
  ├──┼────────────────┼───────┼──────┤
  │ 三 │     功率放大器                 │     壹       │            │
  └──┴────────────────┴───────┴──────┘
附錄本判決論罪之法條：
電信法第五十八條第三項
違反第四十八條第一項規定，擅自使用或變更無線電頻率未干擾無線電波之合法使用
者，處拘役或科或併科新臺幣二十萬元以下罰金。
